【裁判字號】    95,訴,119
【裁判日期】    950711
【裁判案由】    侵權行為損害賠償
【裁判全文】
臺灣花蓮地方法院民事判決               95年度訴字第119號
原      告  甲○○
輔  佐  人  丁○○
            乙○○
被      告  戊○○
訴訟代理人  丙○○
            徐華億
上列當事人因業務過失傷害案件，經原告提起刑事附帶民事訴訟
請求侵權行為損害賠償，經本院刑事庭裁定（94年度花交簡附民
字第20號）移送前來，本院於民國95年6月28日言詞辯論終結，
判決如下：
    主  文
被告應給付原告新台幣壹佰柒拾玖萬壹仟肆佰壹拾玖元。
原告其餘之訴駁回。
訴訟費用由被告負擔二分之一；餘由原告負擔。
本判決第1項於原告以新台幣陸拾萬元供擔保後，得假執行。但
被告如以新台幣壹佰柒拾玖萬壹仟肆佰壹拾玖元，為原告預供擔
保，得免為假執行。
原告其餘假執行之聲請駁回。
    事 實 及 理 由
壹、兩造爭執要旨：
一、原告起訴主張：
（一）被告為曳引車司機，於民國94年 3月18日14時30分許，駕
      駛車牌號碼KW-990號營業曳引車，沿台十一丙線由北向南
      方向行駛，途經台十一丙線15公里200公尺南下車道處，
      原應注意後車與前車應保持隨時可以煞停距離，竟超速且
      未保持安全距離，致煞車不及撞擊同向在前由訴外人胡金
      山所駕駛載有原告之車牌號碼L3-1916號自用小客車，致
      原告受有頸椎外傷、脊椎狹窄、脊髓損傷之傷害，為此爰
      依侵權行為法律關係，請求被告賠償(一)醫療費用：原告因
      本件車禍支出醫藥費新台幣（下同）47,179元；(二)營養補
      給費用：原告因本件車禍受傷，需補充營養補給3年之時
      間，以每年6萬元計算，需18萬元；(三)看護費：原告因本
      件車禍住院22日及出院療養期間3年（以360天計算）內，
      均不能工作，全由妻子全天候照顧，則住院期間看護費以
      每日2千元計算，出院療養期間看護費以每日1千元計算，
      共計看護費為112萬4千元；(四)劍筍採收期間雇工損失：原
      告平日以務農種植劍筍為業，因本件車禍受傷致3年無法
      自行採收劍筍，而須雇用工人採收，工人日薪為2,000元
      ，以每週工作5天（每月22天），劍筍採收期為3個月計算
      ，則原告雇工損失共計39萬6千元；(五)不能工作損失：原
      告另在攤販販賣蔬菜為生，因本件車禍致3年無法販賣蔬
      菜，以每日販賣蔬菜收入2千元，每週工作5天（每月22天
      ）計算，原告不能工作損失共計158萬4千元，又原告所販
      賣蔬菜之攤位係向鄉公所所承租，每月須向鄉公所繳交租
      金2千元，因原告3年無法工作而無法利用該攤位，致原告
      受有租金之損害共計7萬2千元；(六)精神慰撫金：20萬元，
      以上共計3,403,179元等語。
（二）並聲明：1.被告應給付原告3,403,179元；2.願供擔保，
      請准宣告假執行。
二、被告則以：被告對原告住院期間須旁人24小時看護無意見，
    然原告所受傷害須使用頸圈，其出院後行動雖不便，應不至
    完全喪失行動能力，僅須旁人扶助日常生活，而毋庸看護，
    診斷證明書上亦未敘述需人看護字樣，故原告請求3年之看
    護費用不甚合理，且原告應舉證證明營養補給費須18萬元，
    又原告既無法以販買蔬菜維生，何須雇工採收劍筍，更無須
    向鄉公所承租攤位，且原告亦未能證明其每日均工作，故原
    告請求劍筍採收期間雇工損失、攤位承租損失及不能工作損
    失顯不合理，再被告僅為貨運公司司機，月收入為2、3萬元
    ，原告請求之精神慰撫金金額顯然過高等語資為抗辯。並聲
    明：(一)原告之訴駁回；(二)如受不利之判決，願供擔保請准宣
    告免為假執行。
貳、本件經兩造整理並協議簡化爭點如下：
一、兩造不爭執之事實：
（一）被告為曳引車司機，於94年3月18日14時30分許，駕駛車
      牌號碼KW-990號營業曳引車，沿台十一丙線由北向南方向
      行駛，途經台十一丙線15公里200公尺南下車道處，原應
      注意後車與前車應保持隨時可以煞停距離，並注意車前狀
      況，隨時採取必要之防範措施，而當時亦無不能注意之情
      事，竟疏未注意，未保持安全距離，自後追撞同向在前由
      訴外人胡金山所駕駛載有原告之車牌號碼L3-1916號自用
      小客車，致原告受有頸椎外傷、脊椎狹窄、脊髓損傷之傷
      害。
（二）被告就本件車禍之發生有過失，應負損害賠償責任。
（三）原告因本件車禍受傷支出醫藥費47,179元。
（四）原告因本件車禍受傷自94年3月26日住院，至94年4月16日
      出院，共計22天。
（五）原告以務農及賣菜為業。
（六）劍筍採收期為2月中旬至5月底。
（七）原告名下有田賦二筆；被告名下有房屋及土地各一筆。
（八）原告業已收受被告賠償之5萬元，應自本件賠償金額內扣
      除。
二、本件爭點：原告請求營養補給費18萬元、看護費112萬4千元
    、劍筍採收期間雇工損失39萬6千元、不能工作損失158萬4
    千元、承租攤位損失7萬2千元、精神慰撫金20萬元有無理由
    ？
、本院之判斷：
一、營養補給費18萬元部分：
    原告主張因本件車禍受傷，需補充營養補給3年之時間，以
    每年6萬元計算，需18萬元等語，惟原告迄未舉證證明此係
    屬醫療上所必須，且亦未提出營養補給每年支出6萬元之證
    明，難認係醫療上所必要及確有為上開支出，是原告該部分
    之請求，本院自難准許。
二、看護費112萬4千元部分：
    原告主張住院期間22日及出院療養期間3年內，均不能工作
    ，全由妻子全天候照顧，則住院期間看護費以每日2千元計
    算，出院療養期間看護費以每日1千元計算，共計看護費為
    112萬4千元等語，被告對於原告住院22日須他人24小時看護
    不爭執，惟抗辯出院療養期間無受他人看護之必要等語。查
    原告因本件車禍受有頸椎外傷、脊髓損傷，原告為脊髓損傷
    病患，其傷勢可能造成永久之神經損傷，無法於事先評估復
    原期間，又原告於住院期間，因四肢乏力、感覺異常，須旁
    人24小時看護，之後亦須旁人扶助其日常生活，此有財團法
    人臺灣基督教門諾會醫院95年5月1日基門醫文字第95-539號
    函（見本院卷第83頁）在卷可稽，則依原告所受傷勢及病情
    ，足認其住院期間即94年3月26日起至94年4月16日22日止，
    有受他人24小時看護之必要，又其出院後3年內，亦有受他
    人看護之必要，惟以半日（12小時）看護為已足。是原告請
    求住院期間22日及出院後3年內所支出之看護費用，應可准
    許。又此段期間原告雖未聘請專業看護人員看護，惟其親屬
    基於親情所為之看護，雖無現實看護費之支出，應認被害人
    受有相當看護費之損害，得向被告請求損害賠償。查職業看
    護24小時居家服務費用為2千元，12小時居家服務費用為1千
    2百元，有花蓮縣病患家事服務業職業工會病房及居家看護
    服務費用計算方式表一件附卷可稽。是本院認原告於住院期
    間以每日2千元計算，出院後3年內以每日1千元計算，尚屬
    適當。則原告看護費損失共計113萬9千元（〈2000×22〉+
    〈1000×365×3〉＝0000000），是原告請求被告賠償看護
    費損失112萬4千元，自屬有據。
三、劍筍採收期間雇工損失39萬6千元部分：
    原告主張因本件車禍受傷致3年無法自行採收劍筍，而須雇
    用工人採收，工人日薪為2,000元，以每週工作5天（每月22
    天），劍筍採收期為3個月計算，則原告雇工損失共計39萬6
    千元等語。查原告就其雇工採收劍筍之事實，未能舉證以實
    其說，本院自難採信。
四、不能工作損失158萬4千元部分：
    原告主張其係以務農及攤販販賣蔬菜為生，每日販賣蔬菜收
    入2千元，每週工作5天（每月22天），其因本件車禍受傷致
    3年無法販賣蔬菜，共計受有158萬4千元不能工作損失等語
    。查原告為脊髓損傷病患，其傷勢可能造成永久之神經損傷
    ，無法於事先評估復原期間，根據原告在95年5月2日之返診
    （門診）紀錄，原告仍存留兩手僵硬、頭暈之症狀，無法從
    事粗重或精細之工作，此有財團法人臺灣基督教門諾會醫院
    95年5月1日基門醫文字第95-539號函（見本院卷第83頁）在
    卷可稽，是原告主張其因本件車禍受傷，不能工作之時間為
    3年，尚非無據。又原告主張其每日販賣蔬菜收入為2千元，
    惟迄未舉證以實其說，自難憑採。然兩造對原告以務農及賣
    菜為業既不爭執，堪認原告於本件事故發生時仍有工作能力
    ，則以法定基本薪資每月15,840元，作為計算其減少收入之
    基準，衡諸目前一般人之工作薪資水準，尚非過高，是原告
    因本件車禍致不能工作之損失共計570,240元（15840×12×
    3＝570,240），為有理由，應予准許。逾此範圍之請求，即
    屬無據。
五、承租攤位損失7萬2千元部分：
    原告主張其所販賣蔬菜之攤位係向鄉公所所承租，每月須向
    鄉公所繳交租金2千元，因原告3年無法工作而無法利用該攤
    位，致原告受有租金之損害共計7萬2千元等語，並提出花蓮
    縣光復鄉公有第一零售市場店鋪攤位租賃契約書一件為證。
    經查，上開租賃契約書之租賃期間為94年8月1日至95年7月
    31 日，而本件車禍發生時間為94年3月18日，是原告訂立上
    開租賃契約顯然係於本件車禍發生之後，而原告既主張車禍
    發生後無法經營攤位販賣蔬菜，自無再行訂立租賃契約之必
    要，是原告於車禍發生後，始簽訂攤位租賃契約，其所須支
    付之租金，自難認係因本件車禍所致，原告此部分之請求，
    洵非可採。
六、精神慰撫金20萬元部分：原告因本件車禍受有上開傷害，其
    精神上受有痛苦，自不待言，則原告得請求被告賠償非財產
    上之損害，應無疑義。按人格權所受侵害及精神痛苦之程度
    ，既無任何客觀標準可資為據，即應斟酌雙方身分、地位與
    加害程度，及其他各種情形核定相當之數額（最高法院51年
    台上字第223號判例參照）。本件原告請求精神慰撫金20萬
    元。惟本院審酌原告因本件車禍受有前述傷害，其車禍當時
    及就醫後相當時日內精神上極為痛苦，不言可喻；兼衡及原
    告係國小畢業，以務農及賣菜為業，已婚，子女均已成年，
    名下有田賦二筆；被告名下有房屋及土地各一筆等一切情狀
    ，認原告請求被告非財產上之損害賠償20萬元尚屬過高，應
    酌減為10萬元為適當。逾此部分之請求尚非允當，應予駁回
    。
七、綜上所述，被告因本件車禍事故應賠償原告之損害合計為
    1,841,419元（計算式：醫療費用47179元+看護費112萬4千
    元+不能工作之損失共計570,240元+精神慰撫金10萬元＝
    1,841,719元），扣除被告業已賠償原告之5萬元後，被告應
    賠償原告1,791,419元。
五、從而原告依侵權行為損害賠償之法律關係，請求被告給付原
    告1,791,419元之範圍內，為有理由，應予准許；逾此部分
    之請求，尚乏依據，應予駁回。
肆、兩造均陳明願供擔保，請求宣告假執行及免為假執行，就原
    告勝訴部分，經核均無不合，爰各酌定相當擔保金額予以准
    許。原告敗訴部分，其假執行之聲請即失所附麗，應予駁回
    。
伍、本件事證已臻明確，兩造其餘攻擊防禦方法及證據調查，核
    與判決結果不生影響，爰毋庸一一審酌論述，併此敘明。
陸、據上論結，本件原告之訴為一部有理由，一部無理由，依民
    事訴訟法第79條、第390條第2項、第392條第2項，判決如主
    文。
中    華    民    國    95    年    7     月    11    日
               臺灣花蓮地方法院民事庭
                   法      官  陳燁真
上列為正本係照原本作成。
如不服本判決，應於送達後20日內，向本院提出上訴狀並表明上
訴理由，如於本判決宣示後送達前提起上訴者，應於判決送達後
20日內補提上訴理由書(須附繕本)。
中    華    民    國    95    年    7     月    11    日
                   法院書記官  唐千惠


司法院資訊處製作；財團法人民間司法改革基金會備份。
